【裁判字號】    98,訴,121
【裁判日期】    980317
【裁判案由】    損害賠償
【裁判全文】
臺灣臺中地方法院民事判決  98年度訴字第121號
原      告  丙○○
兼訴訟代理人戊○○
原      告  乙○○
被      告  甲○○
上列當事人間請求損害賠償事件，由本院刑事庭移送前來，本院
於民國98年3月3日言詞辯論終結，判決如下：
    主      文
被告應給付原告丙○○、戊○○、乙○○各新臺幣參萬元及均自
民國九十七年十二月十六日起至清償日止，按年息百分之五計算
之利息。
原告其餘之訴駁回。
訴訟費用由被告負擔拾分之貳，餘由原告負擔。
本判決原告勝訴部分得假執行。
原告其餘假執行之聲請駁回。
    事實及理由
一、原告主張：民國96年10月24日某時，被告前往臺中縣大里市
    ○○路87號原告戊○○居所，欲向原告戊○○索討金錢花用
    ，而與原告戊○○發生拉扯爭執並大聲喧嘩，原告戊○○之
    母親丁○○（已撤回起訴）見狀不滿其態度而出面斥責，以
    致被告心生不滿，竟以腳踹丁○○之小腿，致使丁○○因而
    受有右小腿挫傷之傷害，被告復作勢欲持椅子朝丁○○丟擲
    ，原告丙○○（原名陳桂鈞）見狀，趕忙趨前以手攔阻，被
    告復基於傷害人之犯意，持椅子推打丙○○，原告丙○○因
    而受有手挫傷之傷害。被告因不滿原告乙○○要將其向原告
    戊○○索討金錢花用之行為報警處理，竟基於恐嚇危害他人
    安全之犯意，於97年2月1日某時，撥打電話予原告戊○○，
    透過原告戊○○向原告乙○○恫稱：「要乙○○小心一點，
    不要讓她出來，否則要給她死、給她爛、給她好看」等加害
    生命之話語，原告戊○○隨即將前開被告欲加害原告乙○○
    生命之話語轉告原告乙○○後，致使原告乙○○因而心生畏
    懼，擔憂其個人安全受到危害。被告再於97年2月3日某時，
    前往原告戊○○居所，欲向原告戊○○借錢花用，遭原告戊○○拒絕後，被告因而心生不滿，遂基於傷害他人身體之犯
    意，出手毆打原告戊○○之頭部，致使原告戊○○因而受有
    頭皮瘀傷頓挫傷之傷害。原告戊○○、丙○○分別受有頭皮
    瘀傷頓挫傷、手挫傷之傷害，且因被告之行為而終日生活於
    恐懼害怕中，飽受被告威脅之苦，每每想起便痛苦萬分，爰
    依民法第184條第1項前段及第195條第1項前段之規定，請求
    被告賠償各原告新台幣（下同）20萬元之精神慰撫金。並聲
    明：(一)被告應給付原告丙○○、戊○○、乙○○各200,000
    元，及均自起訴狀繕本送達翌日起至清償日止，按年息5%計
    算之利息；(二)願供擔保，請准宣告假執行。
二、被告抗辯：其未恐嚇乙○○，亦未打丙○○，丙○○只是拉
    扯之間的拉傷而已，其則有打戊○○。並聲明：原告之訴駁
    回。
三、兩造不爭執之事實：
(一)被告與原告戊○○原係男女朋友，共同居住在臺中市○區○○路2段17巷4號4樓之7原告戊○○住處，雙方因金錢糾紛，
    屢起爭執。俟於96年10月24日某時，被告前往臺中縣大里市
    ○○路87號原告戊○○居所，欲向原告戊○○索討金錢花用
    ，而與原告戊○○發生拉扯爭執並大聲喧嘩，原告戊○○之
    母親丁○○見狀不滿其態度而出面斥責，以致被告心生不滿
    ，竟基於傷害他人身體之犯意，以腳踹丁○○之小腿，致使
    丁○○因而受有右小腿挫傷之傷害，被告復作勢欲持椅子朝
    丁○○丟擲，原告丙○○（原名陳桂鈞）見狀，趕忙趨前以
    手攔阻，原告丙○○因而受有手挫傷之傷害。
(二)被告再於97年2月3日某時，前往原告戊○○居所，欲向原告
    戊○○借錢花用，遭原告戊○○拒絕後，被告因而心生不滿
    ，遂基於傷害他人身體之犯意，出手毆打原告戊○○之頭部
    ，致使原告戊○○因而受有頭皮瘀傷頓挫傷之傷害。
(三)本件刑事部分，被告業經本院於97年12月2日以97年度易字
    第3239號刑事判決，判處被告甲○○犯傷害罪，累犯，處有
    期徒刑4月，如易科罰金，以1,000元折算1日。又犯恐嚇危
    害安全罪，累犯，處有期徒刑3月，如易科罰金，以1,000元
    折算1日。又犯傷害罪，累犯，處有期徒刑3月，如易科罰金
    ，以1,000元折算1日。應執行有期徒刑6月，如易科罰金，
    以1,000元折算1日。
四、得心證之理由：
    本件兩造厥有爭執者，為原告因本件侵權行為所得請求被告
    賠償之金額為何？經查：
(一)原告主張被告於97年2月3日某時，在原告戊○○臺中縣大里
    市○○路87號居所，出手毆打原告戊○○之頭部，致使原告
    戊○○因而受有頭皮瘀傷頓挫傷之傷害之事實，業據原告戊○○提出診斷証明書為證，並有臺灣臺中地方法院檢察署97
    年度偵字第4096、4098號、97年度偵緝字第1089號、本院97
    年度易字第3239號傷害等刑事案件卷證資料可稽，復為兩造
    所不爭執，堪認為真實。又原告陳桂鈜主張96年10月24日某
    時，被告在上開原告戊○○居所，持椅子推打原告丙○○，
    原告丙○○因而受有手挫傷之傷害；被告於97年2月1日某時
    ，撥打電話予原告戊○○，透過原告戊○○向原告乙○○恫
    稱：「要乙○○小心一點，不要讓她出來，否則要給她死、
    給她爛、給她好看」等加害生命之話語，原告戊○○隨即將
    前開被告欲加害原告乙○○生命之話語轉告原告乙○○後，
    致使原告乙○○因而心生畏懼，擔憂其個人安全受到危害等
    情，亦據原告陳桂鈜提出診斷證明書為證。雖被告抗辯其未
    恐嚇乙○○，亦未打原告丙○○，原告丙○○只是拉扯之間
    的拉傷而已云云。惟查就被告傷害原告陳桂鈜及恐嚇原告乙○○一事，業據原告丙○○於97年3月17日在臺灣臺中地方
    法院檢察署97年度偵字第4096號傷害等刑事案件偵查中陳述
    ：「告甲○○傷害，時間在96年10月在大里市○○路87號，
    當時有一位伯伯、媽媽及丁○○在場，甲○○當時以腳踹丁○○，並拿椅子要砸丁○○，結果未砸到，我的手是因為他
    拿那張椅子要去砸丁○○，我去阻止，他即以該鐵製之椅子
    推我，讓我手受傷，丁○○也有受傷。」等語，有該日偵查
    筆錄附於上開97年度偵字第4096號偵查卷內可憑，核與原告
    陳桂鈜所提出之上開診斷證明書所示受傷之情節，及與被告
    自認其與原告陳桂鈜有拉扯等情，均相符合。亦堪認原告有
    傷害原告陳桂鈜之行為。又原告乙○○亦於上開期日上開刑
    事案件偵查中陳述：「甲○○威脅我，打電話給我阿姨，要
    我阿姨戊○○轉達給我，威脅說我不可以出阿姨的門口，我
    跟戊○○無血緣關係，只是稱呼而已，日期我不太記得，這
    部分我未親耳聽見，是戊○○告訴我的。」、「他以為是我
    報警，說是我去報警要讓我死得很難看，這也是對戊○○說
    的，是戊○○說給我聽的，我沒有自己聽到。」、「他以台
    語對戊○○說『要乙○○小心一點，我要給她死，給她爛，
    要給她好看』，後來戊○○跟我轉達，我聽了會覺得害怕。
    」等語；核與原告戊○○於同日同刑事案件偵查中陳述：「
    97 年2月1日下午我在打掃，甲○○打電話給我，又罵我，
    他說要乙○○小心一點，不要讓她出來，否則要讓她爛，我
    回去有跟乙○○說。」等語亦相符合，亦有該日筆錄附於上
    開偵查卷內可稽。亦堪認被告有恐嚇乙○○之行為。再按刑
    事判決所為事實之認定，於獨立民事訴訟之裁判時，本不受
    其拘束，原審斟酌全辯論意旨及調查證據之結果，依自由心
    證，為與刑事判決相異之認定，不得謂為違法，最高法院著
    有29年上字第1640號、40年台上字第1561號、41年台上字第
    1307號、49年台上字第929號判例意旨足資參照。蓋舉證責
    任（心證形成）之相當（完備）與否，民事與刑事訴訟法理
    並不相同，在英美法上，一般民事事件係以證據優勢（提證
    之結果比較其可能性，一造強於他造，即應信為真實）作為
    證明程度（證明力）之標準；特殊民事事件（例如：民事涉
    及刑事犯罪）則以明晰可信（中等程度的心證，提證之結果
    須使法院認為有高度之可能性，但無須達百分之百的毫無置
    疑餘地）作為標準；刑事案件則須達無合理之可疑（所舉證
    據，對於犯罪事實之存否，須達到無合理可資懷疑之處，始
    可宣告被告有罪）程度，應可資參考，是以在民事事件，負
    舉證責任之一方所提出之證據，視事件性質，如已足使法院
    心證形成達證據優勢或明晰可信之程度時，即可認有相當之
    證明。本件刑事部分，被告業經本院於97年12月2日以97年
    度易字第3239號刑事判決，判處被告甲○○犯傷害罪，累犯
    ，處有期徒刑4月，如易科罰金，以1,000元折算1日。又犯
    恐嚇危害安全罪，累犯，處有期徒刑3月，如易科罰金，以
    1,000元折算1日。又犯傷害罪，累犯，處有期徒刑3月，如
    易科罰金，以1,000元折算1日。應執行有期徒刑6月，如易
    科罰金，以1,000元折算1日之事實，亦有本院97年度易字第
    3239號刑事判決在卷可佐，並為兩造所不爭執，亦堪認為真
    實。被告刑事部分既被認定有罪，其上開所辯，更無可信。
    更堪認原告陳桂鈜主張被告有本件傷害行為及原告乙○○主
    張被告有本件之恐嚇行為為真實。
(二)次按因故意或過失，不法侵害他人之權利者，負損害賠償責
    任；又不法侵害他人之身體、健康、名譽、自由、信用、隱
    私、貞操，或不法侵害其他人格法益而情節重大者，被害人
    雖非財產上之損害，亦得請求賠償相當之金額，民法第184
    條第1項前段及第195條第1項前段分別定有明文。又按慰撫
    金之酌給標準與財產上損害之計算不同，然非不可斟酌雙方
    身分資力與加害程度，及其他各種情形核定相當之數額，最
    高法院亦著有51年台上字第223號判例意旨足資參照。原告
    戊○○、丙○○因本件被告之傷害行為分別受有頭皮瘀傷頓
    挫傷、手挫傷之傷害，身體即蒙痛苦，原告乙○○受恐嚇，
    其自由即受不法侵害，精神上均受有痛苦。查原告戊○○是
    大里國小畢業，目前是家管，沒有收入，沒有財產，存款少
    許，沒有其他財產；原告丙○○是高商畢業，目前在醫院療
    養中，沒有工作，也沒有收入，沒有財產；原告乙○○是國
    小畢業，目前沒有工作，有汽車一部，沒有不動產，沒有存
    款，沒有其他財產，被告則是國中畢業，沒有財產，沒有存
    款，目前從事維修冷氣，一個月薪資約為1萬8千元至2萬元
    左右等情，業據兩造均陳明在卷，並為兩造所不爭執，並有
    兩造之稅務電子閘門財產所得調件明細表在卷可佐，均堪認
    為真實。從而，本院斟酌兩造前述之身分地位、教育程度、
    經濟能力，被告之加害情形，原告所受傷害傷勢，心理及生
    理上所受之痛苦折磨等一切情狀，原告各請求精神慰撫金20
    0,000元尚嫌過高，應認各以30,000元為適當。原告之請求
    ，即各於30,000元之範圍內為有理由，逾此範圍之請求，即
    屬無據。從而，原告依民法第184條第1項前段及第195條第1
    項前段之規定，各請求被告給付30,000元及自起訴狀繕本送
    達翌日即97年12月16日起至清償日止，按年息5%計算之利息
    之範圍內，洵屬正當，應予准許。逾此範圍之請求，即屬無
    據，應予駁回。本判決原告勝訴部分乃均所命給付之金額未
    逾50萬元之判決，爰均依職權宣告假執行。原告其餘假執行
    之聲請，因訴之駁回而失所依附，不予准許。
五、本件事證已臻明確，兩造其餘之陳述、攻擊防禦方法及舉證
    ，均對本判決之結果不生影響，爰不一一論述，亦附敘明。
六、訴訟費用負擔之依據：民事訴訟法第79條、第85條第1項前
    段。
中    華    民    國    98    年    3     月    17    日
                  民事第二庭    法  官  陳秋月
正本係照原本作成。
如對本判決上訴，須於判決送達後20日內向本院提出上訴狀。
中    華    民    國    98    年    3     月    17    日
                                書記官  廖曉鐘


司法院資訊處製作；財團法人民間司法改革基金會備份。
